臺灣士林地方法院行政訴訟判決　
111年度交字第72號
原      告  何俊良  

            松瑩汽車有限公司

上  一  人
法定代理人  羅貴蘭  
訴訟代理人  廖天聖  
被      告  臺北市交通事件裁決所

代  表  人  蘇福智  
訴訟代理人  黃郁軒  
上列當事人間交通裁決事件，原告不服被告中華民國111年2月14
日北市裁催字第22-C00000000號、第22-C00000000號裁決，提起
行政訴訟，本院判決如下：
    主      文
原告之訴駁回。
訴訟費用新臺幣參佰元由原告負擔。　　　
    事實及理由
壹、程序事項：
　　本件原告因不服被告於民國111年2月14日以北市裁催字第22
    -C00000000號、第22-C00000000號違反道路交通管理事件裁
    決書（下合稱原處分），分別裁處如附表裁罰內容欄所示之
    裁罰，提起行政訴訟，依行政訴訟法第237條之1規定，應適
    用交通裁決事件訴訟程序，本院並依同法第237條之7規定，
    爰不經言詞辯論，逕為判決。
貳、實體事項：
一、爭訟概要：
　　新北市政府警察局新莊分局（下稱舉發機關）丹鳳派出所員
    警認原告何俊良駕駛原告松瑩汽車有限公司（下稱松瑩公司
    ）所有之TAK-392號營業小客車（下稱系爭汽車）分別於如
    附表違規時間欄所示之時間，行經如附表違規地點欄所示之
    路段，因有如附表違規事實欄所示之違規事實等情，而與他
    車發生交通事故，故於如附表所示舉發通知單填單日期欄所
    示日期，填製新北市政府警察局如附表所示舉發通知單字號
    欄所示之舉發違反道路交通管理事件通知單（下合稱舉發通
    知單）予以舉發原告，並記載如附表所示應到案日期。原告
    分別於110年12月29日、111年1月11日向被告陳述意見，經
    舉發機關函復違規事實屬實，原告松瑩公司遂委託原告何俊
    良於111年2月14日向被告申請開立裁決書，被告乃於同日作
    成原處分，依違反如附表違反法條欄所示之規定，裁處如附
    表裁罰內容欄所示之裁罰。原告不服，遂提起本件行政訴訟
    。
二、原告起訴主張：
　㈠原告何俊良部分：伊為計程車駕駛，當日駕駛系爭汽車載送
    乘客，在新北市新莊區新北大道七段與雙鳳路口停等紅燈，
    突有一機車騎士將機車（下稱A車）停在系爭汽車右方，A車
    駕駛下車從系爭汽車前方移動至系爭汽車左方，並拉開車門
    辱罵、毆打伊，該路口號誌變為綠燈後，A車駕駛騎乘A車前
    行，伊車上乘客於A車駕駛施暴之際已自行離去，伊欲察看A
    車駕駛所騎乘之機車牌照號碼，遂跟A車前行，惟僅看見車
    牌後三碼，前面英文字母未看清，A車駕駛曾回頭看見伊跟
    車一度緊急煞車，伊亦緊急煞車未發生碰撞，於行經違規地
    點時因未保持車距而撞擊機車發生車禍。伊係被A車駕駛毆
    打受傷欲查明行凶者所騎機車之車號，作為提出告訴之資料
    ，並非任意以迫近迫使他車讓道而肇事，故舉發機關員警於
    舉發通知單上所載事實，有認定事實錯誤及適用法規不當之
    情事。此外，本件刑事案件於111年5月25日有到法院開庭，
    雙方願意調解等語。
　㈡原告松瑩公司部分：系爭汽車為伊所有，然系爭汽車非自動
    駕駛，縱原告何俊良有違反道路交通管理處罰條例之行為，
    亦不應處罰系爭汽車所有人而吊扣汽車牌照。且原告何俊良
    既無道路交通管理處罰條例第43條第1項、第4項之適用，則
    對伊之處罰亦應失所附麗等語。
　㈢並聲明：原處分撤銷。
三、被告答辯略以：
　㈠汽車在同一車道行駛時，除擬超越前車外，後車與前車之間
    應隨保持隨時可以煞停之距離，不得任意以迫近或其他方式
    ，迫使前車讓道，此為道路交通安全規則第94條第1項明文
    規定，違者，當依道路交通管理處罰條例第43條第1項第3款
    、第4項規定論處，查原告何俊良於110年12月21日8時33分
    許駕駛系爭汽車自新莊區新北大道七段往中正路方向行駛在
    新北大道七段738號前與A車發生交通事故，案經調查並調閱
    見證人之行車紀錄影像發見，交通事故發生前，原告駕駛系
    爭汽車有以任意迫近方式迫使他車讓道之違規情節，爰依法
    舉發，在交通執法作為上並無違失或不當之情形。原告對於
    本案舉發認有不符並持渠停車時遭對方敲車門及毆打云云為
    陳述，實難為有利本案之論據，亦無礙本案違規事實之認定
    ，舉發並無違誤。綜上，本件原告之訴為無理由，請依法駁
    回原告之訴，以維法紀。
　㈡並聲明：原告之訴駁回。
四、本院之判斷：
　㈠按「（第1項）汽車駕駛人，駕駛汽車有下列情形之一者，處
    新臺幣六千元以上二萬四千元以下罰鍰，並當場禁止其駕駛
    ：…三、任意以迫近、驟然變換車道或其他不當方式，迫使
    他車讓道。（第2項）汽車駕駛人違反前項第一款至第四款
    情形因而肇事者，並吊銷其駕駛執照；違反前項第五款情形
    ，於一年內再度違反者，並吊扣其駕駛執照六個月。…（第4
    項）汽車駕駛人有第一項或前項行為者，並吊扣該汽車牌照
    六個月；…（第5項）汽車駕駛人違反第一項、第三項規定者
    ，應接受道路交通安全講習；…」、「汽車駕駛人，有下列
    情形之一者，應接受道路交通安全講習：…。三、有第四十
    三條規定之情形。…」、「汽車駕駛人，曾依第二十九條第
    四項、第三十條第三項、第三十五條第三項前段、第四項前
    段、第四十三條第二項、第三項、第四十五條第三項、第六
    十一條第一項第三款、第四款後段、第六十二條第四項前段
    規定吊銷駕駛執照者，三年內不得考領駕駛執照；…」，道
    路交通管理處罰條例第43條第1項第3款、第2項、第4項前段
    、第5項前段、第24條第1項第3款、第67條第2項前段分別定
    有明文。又按「汽車在同一車道行駛時，除擬超越前車外，
    後車與前車之間應保持隨時可以煞停之距離，不得任意以迫
    近或其他方式，迫使前車讓道。」，道路交通安全規則第94
    條第1項亦有明定。
　㈡經查，原告何俊良駕駛原告松瑩公司所有之系爭汽車，於上
    揭時、地，因有「任意以迫近迫使他車讓道因而肇事者」、
    「任意以迫近迫使他車讓道（處車主）」【原處分誤載為任
    意驟然變換車道迫使他車讓道（處車主）】等情，有舉發通
    知單、舉發機關111年1月17日新北警莊交字第1114010103號
    函、111年1月19日新北警莊交字第1114014431號函、舉發機
    關丹鳳派出所交通違規照片黏貼紀錄表、駕駛人基本資料、
    汽車車籍查詢資料等件附卷可稽（見本院卷第48-50、66-73
    、88-90頁）。
　㈢原告何俊良主張：當天伊在新北市新莊區新北大道七段與雙
    鳳路口停等紅燈，A車駕駛對伊辱罵、施暴，該路口號誌轉
    為綠燈後，A車駕駛騎乘A車前行，伊為察看A車車牌號碼，
    遂跟A車前行，A車駕駛曾回頭看見伊跟車一度緊急煞車，伊
    亦緊急煞車未發生碰撞，行經違規地點時因未保持車距而撞
    擊A車發生車禍，伊係為查明A車車號，並非任意以迫近迫使
    他車讓道而肇事等語。原告松瑩公司主張：原告何俊良既無
    道路交通管理處罰條例第43條第1項之適用，則對伊之處罰
    亦應失所附麗等語。經查：
　⒈本院當庭勘驗採證影像（檔案名稱：AK-392(2).mp4.AVI），
    勘驗結果為：「錄影畫面一開始右下角顯示時間為西元2021
    年12月21日，影像時間08：33：21（此為錄影畫面所示時間
    ，下同），可看見當時雨天，日間光線充足，有聲音。系爭
    汽車（如紅色圓框所示）後車箱開啟並啟動煞車燈（見本院
    卷第114頁擷取畫面7）。於08：33：22，可看見系爭汽車（
    如紅色圓框所示）啟動煞車燈，後車箱開啟並行駛於A車（
    如黃色圓框所示）後方，逼近A車（見本院卷第116頁擷取畫
    面8）。於08：33：24，可看見系爭汽車（如紅色圓框所示
    ）行駛於A車（如黃色圓框所示）後方，未保持安全車距，
    向前迫近A車（見本院卷第118頁擷取畫面9）。於08：33：2
    7，可看見系爭汽車（如紅色圓框所示）行駛於A車（如黃色
    圓框所示）後方，向前迫近A車（見本院卷第120頁擷取畫面
    10）。於08：33：27，可看見系爭汽車（如紅色圓框所示）
    行駛於A車（如黃色圓框所示）後方，A車加速向前行駛（見
    本院卷第122頁擷取畫面11）。於08：33：33，可看見系爭
    汽車（如紅色圓框所示）再次向前迫近A車（如黃色圓框所
    示）（見本院卷第124頁擷取畫面12）。於08：33：33，可
    看見系爭汽車（如紅色圓框所示）向前撞擊A車（如黃色圓
    框所示）（見本院卷第126頁擷取畫面13）。於08：33：34
    ，可看見A車（如黃色圓框所示）向右倒下並向前滑行，系
    爭汽車（如紅色圓框所示）向前行駛（見本院卷第128頁擷
    取畫面14、15）。於08：33：35至08：33：37，可看見A車
    （如黃色圓框所示）和A車駕駛（如黃色方框所示）持續向
    前滑行（見本院卷第130-132頁擷取畫面16、17）。於08：3
    3：45至08：33：48，可看見系爭汽車（如紅色圓框所示）
    駛離A車（見本院卷第132-134頁擷取畫面18至20）。」，有
    勘驗筆錄在卷可按（見本院卷第140-141頁）。
　⒉依勘驗結果，可見系爭汽車行駛於A車後方，向前迫近A車，
    未保持安全車距，期間A車加速向前行駛，系爭汽車仍向前
    迫近A車，嗣並向前撞擊A車。經核，依道路交通管理處罰條
    例第43條第1項第3款103年1月8日修正之立法理由：「原條
    文之立法目的，原為遏阻飆車族之危害道路安全的行徑所設
    ，是以該條構成要件列舉在道路上蛇行、行車速度超過規定
    最高時速六十公里，及拆除消音器等均為飆車典型行為，為
    涵蓋實際上可能發生的危險駕駛態樣，第一項爰增訂第三款
    」等語，原告何俊良於前揭時、地駕駛系爭汽車於A車後方
    ，向前迫近A車，未保持安全距離，已有相當之危險性，應
    屬該條款規範危害道路安全之行為，且一般人在道路駕車行
    駛遭他車於後方以貼近之方式迫近，自然會採取變換車道等
    方式，讓道予後方迫近之車輛先行，以避免二車發生碰撞，
    故逼車者，應可預見被逼車者可能以讓道方式避免危險，依
    其情事，難謂其無迫使他車讓道之直接或間接故意。原告何
    俊良任意以迫近迫使他車讓道因而肇事之違規事實，應堪認
    定。
　㈣原告何俊良另主張：本件刑事案件於111年5月25日有到法院
    開庭，雙方願意調解等語。然查，原告何俊良駕駛系爭汽車
    ，任意以迫近迫使他車讓道之違規事實，業經本院認定如前
    ，縱原告何俊良嗣與A車駕駛調解成立，亦無解於其有上開
    違規行為，原告何俊良此部分主張，並無從據以為對其有利
    之認定。
　㈤至原告松瑩公司主張：系爭汽車為伊所有，然系爭汽車非自
    動駕駛，縱原告何俊良有違反道路交通管理處罰條例之行為
    ，亦不應處罰系爭汽車所有人而吊扣汽車牌照等語。經核，
    依道路交通管理處罰條例第43條第4項之文義，係吊扣違規
    汽車之「汽車牌照」，並無違規汽車駕駛人應與汽車所有人
    為同一人始能吊扣汽車牌照之限制，其立法目的係慮及汽車
    所有人擁有支配管領汽車之權限，對於汽車之使用方式、用
    途、供何人使用等，得加以篩選控制，非無擔保其汽車之使
    用者具備法定資格及駕駛行為合於交通管理規範之義務，否
    則無異縱容汽車所有人放任其所有之汽車供人恣意使用，徒
    增道路交通之風險。原告松瑩公司主張本件違規行為人為原
    告何俊良，不應處罰系爭汽車所有權人即原告松瑩公司而吊
    扣汽車牌照等語，應非可採。
五、綜上所述，原告何俊良於上開時、地，駕駛原告松瑩公司所
    有之系爭汽車，有「任意以迫近迫使他車讓道因而肇事者」
    之違規事實，舉發機關據以製單舉發，被告並依道路交通管
    理處罰條例第43條第1項第3款、第2項、第5項前段、第24條
    第1項第3款、第67條第2項前段、第43條第4項、違反道路交
    通管理事件統一裁基標準及處理細則及違反道路交通管理事
    件統一裁罰基準表之規定，裁處原告何俊良罰鍰1萬8,000元
    ，吊銷駕駛執照3年，並應參加道路交通安全講習；裁處原
    告松瑩公司吊扣汽車牌照6個月，核無違誤。是原告訴請撤
    銷原處分，為無理由，應予駁回。
六、本件判決基礎已臻明確，兩造其餘之攻擊防禦方法經本院斟
    酌後，核與判決不生影響，無一一論述之必要，併予敘明。
七、本件第一審裁判費為300元，應由原告負擔，爰確定第一審
    訴訟費用額如主文第2項所示。
八、據上論結，本件原告之訴為無理由，依行政訴訟法第237條
    之7、第237條之8第1項、第98條第1項前段、第104條，民事
    訴訟法第85條第1項前段，判決如主文。               
中　　華　　民　　國　　111 　年　　7 　　月　　6 　　日
　　　　　　　　　行政訴訟庭　法　官　林宜靜
以上為正本係照原本作成。
如不服本判決，應於判決送達後20日內，向本院提出上訴狀並表
明上訴理由（原判決所違背之法令及其具體內容或依訴訟資料可
認為原判決有違背法令之具體事實），其未載明上訴理由者，應
於提出上訴後20日內向本院補提理由書（上訴狀及上訴理由書均
須按他造人數附繕本，如未按期補提上訴理由書，則逕予駁回上
訴），並應繳納上訴裁判費新臺幣750元。
中　　華　　民　　國　　111 　年　　7 　　月　　6 　　日
                              書記官  鍾堯任


附表：
編號 裁決書日期 裁決書字號 裁決書頁數 違規時間 違規地點 違規事實 違反法條 裁罰內容 舉發通知單填單日期 舉發通知單字      號 應到案日期 舉發通知單頁數 1 111年2月14日 北市裁催字第22-C00000000號 見本院卷第20、78頁 110年12月21日8時33分許 新北市○○區○○○道○段000號 任意以迫近迫使他車讓道因而肇事者 第43條第1項第3款、第2項、第5項前段、第24條第1項第3款、第67條第2項前段  罰鍰1萬8,000元，吊銷駕駛執照3年，並應參加道路交通安全講習 110年12月24日 新北警交字第C00000000號 111年1月23日前 見本院卷第48-50頁 2 111年2月14日 北市裁催字第22-C00000000號 見本院卷第22、80頁 110年12月21日8時33分許 新北市○○區○○○道○段000號 任意以迫近迫使他車讓道（處車主）。【原處分誤載為任意驟然變換車道迫使他車讓道（處車主）】 第43條第4項 吊扣汽車牌照6個月 110年12月24日 新北警交字第C00000000號 111年2月7日前 見本院卷第50頁